【裁判字號】    97,易,1960
【裁判日期】    971231
【裁判案由】    竊佔
【裁判全文】
臺灣彰化地方法院刑事判決              97年度易字第1960號
公  訴  人  臺灣彰化地方法院檢察署檢察官
被      告  丙○○
            甲○○
上列被告等因竊佔案件，經檢察官提起公訴（97年度偵續字第66
號），本院判決如下：
    主  文
丙○○共同意圖為自己不法之利益，而竊佔他人之不動產，累犯
，處有期徒刑伍月，如易科罰金，以新台幣壹仟元折算壹日。
甲○○共同意圖為自己不法之利益，而竊佔他人之不動產，處有
期徒刑參月，如易科罰金，以新台幣壹仟元折算壹日。
    事  實
一、丙○○前於民國（下同）88年間，因殺人未遂案件，經本院
    以88年度訴字第424 號判決判處殺人未遂罪部分有期徒刑5
    年1 月，毀損罪部分罰金1000元，如易服勞役，以銀元300
    元折算1 日，嗣經臺灣高等法院台中分院以88年度上訴字第
    1918號判決上訴駁回而確定，甫於93年4 月17日縮刑期滿而
    執行完畢。詎仍不知悔改，與其配偶甲○○均明知坐落彰化
    縣田尾鄉○○段167 、168 、170 及172 等地號之土地（下
    稱系爭土地），係甲○○之母梁蔭、丁○○與乙○○所共有
    ，應有部分均為3 分之1 ，且該4 筆土地於80年11月16日重
    劃後定有分管協議，梁蔭分管之應有部分及丁○○分管之應
    有部分之界線為附圖Ａ、Ｂ分界之水泥田埂，丙○○與甲○○竟於96年底，基於意圖為自己不法利益之犯意聯絡，先由
    丙○○在附圖Ｃ之邊界上拉上塑膠線，並指示甲○○耕種附
    圖Ｂ、Ｃ部分之田地，甲○○遂於同年11月21日中午開始，
    於耕作時逾越原先之分管界線（即附圖Ａ、Ｂ交界處），將
    原屬丁○○所使用如附圖Ｂ、Ｃ部分之田地整平，並於其上
    種植茄子、地瓜等作物採收，而將如附圖Ｂ、Ｃ部分共474.
    08平方公尺之共有田地，據為己有。
二、案經彰化縣警察局北斗分局報請臺灣彰化地方法院檢察署檢
    察官偵查起訴。
    理  由
一、本案下列引用之供述及非供述證據，經本院依法踐行調查證
    據程序，公訴人及被告均不爭執各該證據之證據能力，且亦
    查無依法應排除其證據能力之情形，是後述所引用證據之證
    據能力皆無疑義，合先敘明。
二、訊據被告丙○○、甲○○固自承於96年年底，先由被告丙○○在附圖Ｃ邊界之位置拉上塑膠線，並指示被告甲○○於附
    圖Ｂ、Ｃ部分之田地耕種，被告甲○○遂於96年11月21日中
    午，先將如附圖Ｂ、Ｃ部分之田地整平，並於其上種植茄子
    、地瓜等作物之情，惟被告丙○○矢口否認有何竊佔之犯行
    ，其辯稱：上開如附圖Ｂ、Ｃ部分之田地，屬於梁蔭所有土
    地之應有部分，本即伊得以合法耕作之範圍等語。經查：
  (一)如附圖Ｂ、Ｃ部分之田地，係由被告丙○○於96年年底先將
    如附圖Ｃ部分之邊界拉上塑膠線後，再由被告甲○○將上開
    部分田地整平，並種植茄子、地瓜等作物之情，業據被告丙○○及甲○○均供承在卷，復經本院依職權履勘現場，製有
    勘驗筆錄在卷可稽。
  (二)被告丙○○雖辯稱：附圖Ｂ、Ｃ部分之田地係包括在梁蔭（
    即被告甲○○之母）應有部分之範圍內等語。然查，系爭彰
    化縣田尾鄉○○段167 、168 、170 及172 等地號之土地，
    為梁蔭（被告甲○○之母）、丁○○及乙○○所共有，應有
    部分均各為3 分之1 ，且該四筆土地總面積為3415平方公尺
    ，此有上開四筆土地之土地登記謄本附於偵查卷可稽，足見
    梁蔭、丁○○及乙○○依其應有部分比例所得使用之部分應
    為1138平方公尺至明。而經本院依職權履勘現場之結果，彰
    化縣田尾鄉○○段167 、168 地號之土地，全數為被告甲○○及被告丙○○所使用，而彰化縣田尾鄉○○段170 地號土
    地，則由告訴人丁○○所使用，附圖Ａ、Ｂ部分即以重劃後
    所設立之水泥田埂為界，附圖Ｃ邊界即為被告丙○○所拉設
    之塑膠線所在之處，有本院之勘驗筆錄附卷足參，而該167
    、168 地號土地之面積業已達418 平方公尺，亦有上開土地
    登記謄本在卷可考，是以被告丙○○、被告甲○○原先所使
    用之167 、168 地號土地，再加上附圖Ａ部分（即重劃後設
    立之水泥田埂以東），即已達1188平方公尺，已超過梁蔭所
    得使用之應有部分（1138平方公尺），是被告丙○○辯稱附
    圖Ｂ、Ｃ部分之田地係包括在梁蔭應有部分之範圍內等語，
    洵無足採。
  (三)被告丙○○於偵訊及本院審理時均供稱：伊知道有分管略圖
    ，80年重劃後丁○○在分管邊界有設立水泥田埂，原本都是
    按照該分管略圖之方式耕作，因為伊不同意該分管略圖，但
    是為了避免糾紛，所以至96年年底才去拉塑膠線等語，核與
    證人即系爭土地所在地陸豐村村長邱河源於偵訊中證稱：「
    就我所知是80年左右已重劃後，雙方有以水泥田埂做界線，
    本來有講好1 個人耕作1 邊，不知為何被告去年逾界耕作。
    」等語大致相符，足見自80年重劃後，在告訴人丁○○及被
    告丙○○、甲○○土地之邊界，即設有水泥田埂，且雙方均
    依照該水泥田埂做為界址耕作，衡諸常情，如雙方確實沒有
    協議以該水泥田埂做為分管之界址？何以被告丙○○、甲○○均按照上開水泥田埂之邊界耕種長達16年之久？足見被告
    丙○○、被告甲○○與告訴人丁○○對於其分管之邊界應已
    達成協議，且被告丙○○對於分管略圖及水泥田埂之存在均
    知之甚詳。而被告甲○○為梁蔭之繼承人，衡情應比被告丙○○更為了解系爭土地之產權及分管狀況，且被告甲○○與
    被告丙○○自80年以來共同於附圖Ａ部分之田地上耕作，業
    據被告甲○○所自承，自不可能不知彰化縣田尾鄉○○段17
    2 地號田地與告訴人丁○○之分管界線即是水泥田埂，故被
    告二人就逾越水泥田埂而竊佔共有田地之犯行，顯有犯意聯
    絡及行為分擔甚明。
  (四)綜上所述，本件事證明確，被告二人上開竊佔之犯行堪以認
    定。
三、按刑法第320 條第2 項之竊佔罪，既係以意圖為自己或第三
    人不法之利益，而竊佔他人之不動產為其構成要件，則已完
    成竊佔之行為時，犯罪即屬成立。蓋竊佔行為應以己力支配
    他人不動產時而完成，與一般動產竊盜罪係將他人支配下之
    動產，移置於自己支配下而完成者，固無二致；又刑法第32
    0 條第2 項之竊佔罪，為即成犯，於其竊佔行為完成時犯罪
    即成立，以後之繼續竊佔乃狀態之繼續，而非行為之繼續。
    又因所竊佔者為他人不動產，祇是非法獲取其利益，其已否
    辦理登記，與犯罪行為之完成無關（最高法院25年上字第73
    74號判例要旨、最高法院院66年臺上字第3118號判例要旨參
    照）。核被告丙○○、甲○○所為，均係犯刑法第320 條第
    2 項之竊佔罪，應依同條第1 項之規定處斷。被告丙○○及
    甲○○就上開竊佔犯行間，有犯意之聯絡及行為之分擔，均
    為共同正犯。查被告丙○○前於88年間，因殺人未遂案件，
    經本院以88年度訴字第424 號判決判處殺人未遂罪部分有期
    徒刑5 年1 月，毀損罪部分罰金1000元，如易服勞役，以銀
    元300 元折算1 日，嗣經臺灣高等法院台中分院以88年度上
    訴字第1918號判決上訴駁回而確定，甫於93年4 月17日縮刑
    期滿而執行完畢之情，有卷附之臺灣高等法院被告前案紀錄
    表可按，其受有期徒刑之執行完畢，5 年以內故意再犯本件
    有期徒刑以上之罪，為累犯，應依法加重其刑。爰審酌被告
    丙○○前有殺人未遂、傷害、毀損等前科，素行不佳，而被
    告甲○○則僅於83年間有妨害自由之前科紀錄，素行尚稱良
    好（見卷附臺灣高等法院被告前案紀錄表），其等二人為夫
    妻關係，均明知彰化縣田尾鄉○○段167 、168 、170 及17
    2 等地號之土地，梁蔭僅有應有部分3 分之1 ，仍佔用他人
    土地，且面積多達474.08平方公尺，兼衡其犯罪之動機、目
    的、手段、占用土地之時間、範圍、所生損害，及被告丙○○犯罪後尚否認犯行，態度不佳，而被告甲○○則坦承業已
    佔用他人之土地，態度良好，且事後業已返還告訴人之土地
    等一切情狀，分別量處如主文所示之刑，並均諭知易科罰金
    之折算標準，以資懲儆。
據上論斷，應依刑事訴訟法第299 條第1 項前段，刑法第28條、
第320 條第2 項、第1 項、第47條第1 項、第41條第1 項前段，
刑法施行法第1 條之1 第1 項、第2 項前段，判決如主文。
本案經檢察官紀雅惠到庭執行職務。
中    華    民    國    97    年    12    月    31    日
                        刑事第二庭    法  官  黃齡玉
以上正本證明與原本無異。
如不服本判決應於收受判決後10日內向本院提出上訴書狀，並應
敘述具體理由。其未敘述上訴理由者，應於上訴期間屆滿後20日
內向本院補提理由書 (均須按他造當事人之人數附繕本)「 切勿
逕送上級法院」。
告訴人或被害人對於判決如有不服具備理由請求檢察官上訴者，
其上訴期間之計算係以檢察官收受判決正本之日期為準。
中    華    民    國    97    年    12    月    31    日
                                      書記官  林嘉賢
中華民國刑法第320條
（普通竊盜罪、竊佔罪）
意圖為自己或第三人不法之所有，而竊取他人之動產者，為竊盜
罪，處 5 年以下有期徒刑、拘役或 5 百元以下罰金。
意圖為自己或第三人不法之利益，而竊佔他人之不動產者，依前
項之規定處斷。
前二項之未遂犯罰之。

司法院資訊處製作；財團法人民間司法改革基金會備份。
